【裁判字號】    98,上訴,1200
【裁判日期】    981209
【裁判案由】    違反臺灣地區與大陸地區人民關係條例等
【裁判全文】
臺灣高等法院刑事判決                98年度上訴字第1200號
上  訴  人  乙○○
即  被  告          統一證號：CB00000000號
                    原住基隆市仁愛區○○○路52巷7號3樓
            丙○○
                    統一證號：000000000000號
                    弄18號
            甲○○
                    原住宜蘭縣太冬山鄉○○村○○○鄰○○路
上三人共同
選任辯護人  羅美玲律師
上列上訴人等因偽造文書等案件，不服臺灣桃園地方法院96年度
易字第173 號、第374 號，中華民國97年12月31日第一審判決（
起訴案號：臺灣桃園地方法院檢察署95年偵字第8611號、第1018
9 號、第11668 號、第14138 號；追加起訴案號：96年度偵字第
2948號），提起上訴，本院判決如下：
    主  文
原判決關於乙○○、丙○○違反不得使大陸地區人民非法進入台
灣地區之規定及定執行刑部分，暨甲○○部分均撤銷。
乙○○共同連續違反不得使大陸地區人民非法進入台灣地區之規
定，處有期徒刑壹年陸月，減為有期徒刑玖月。
丙○○共同連續違反不得使大陸地區人民非法進入台灣地區之規
定，處有期徒刑壹年貳月，減為有期徒刑柒月。
甲○○違反不得使大陸地區人民非法進入台灣地區之規定，處有
期徒刑拾月，減為有期徒刑伍月，如易科罰金，以銀元參佰元即
新臺幣玖佰元折算壹日。
其他上訴駁回。
乙○○上訴駁回部分所處之刑與撤銷改判部分所處之刑，應執行
有期徒刑拾月。
丙○○上訴駁回部分所處之刑與撤銷改判部分所處之刑，應執行
有期徒刑捌月。
    事  實
一、乙○○係大陸地區人民，其與鍾積成（業已死亡，經原審諭
    知不受理判決）並無結婚之真意，乙○○為使得以進入臺灣
    地區，竟與鍾積成共同基於行使使公務員登載不實文書之犯
    意聯絡，由鍾積成於民國（下同）88年3 月11日前往大陸地
    區，乙○○即與鍾積成於88年5 月12日在大陸地區福建省福
    州市辦理結婚登記，並經大陸地區福建省福州市公證處公證
    ，及中華民國財團法人海峽交流基金會（以下簡稱：海基會
    ）認證，鍾積成即於88年5 月14日先行返台，推由鍾積成於
    88 年6月7 日持海基會證明、中華人民共和國福建省福州市
    公證處公證書，至基隆市仁愛區戶政事務所填具結婚登記申
    請書，申請辦理與乙○○結婚之登記，使不知情之承辦公務
    員將鍾積成於88年5 月12日與乙○○結婚之不實事項，登載
    於職務上所掌之戶籍謄本之公文書內，足以生損害於戶政機
    關管理戶籍之正確性。其後鍾積成即向內政部警政署入出境
    管理局以探親為由申請乙○○來台，並將上開使公務員登載
    不實之戶籍謄本交付承辦人員而行使之，嗣由內政部警政署
    入出境管理局（現改為入出國及移民署）承辦人員為實質審
    查後，核發准乙○○來台之旅行證，准許乙○○入境臺灣，
    乙○○即於88年8 月17日非法進入台灣。
二、乙○○於91年8 月間某日，在桃園縣新屋鄉永安村某KTV 向
    彭聖福、黃麗全表示可至大陸地區假結婚賺取報酬新臺幣（
    下同）4 萬元，又每找1 名假結婚人頭另可獲得3 萬元之報
    酬，彭聖福、黃麗全因缺錢花用乃應允之，並推由綽號「小
    陳」之陳朝欽（為乙○○在大陸地區之配偶，以下簡稱「小
    陳」）、綽號「阿海」之韋朝海（為丙○○在大陸地區之配
    偶，以下簡稱「阿海」）負責尋覓欲經由假結婚方式入台之
    大陸地區人民。乙○○、「小陳」、「阿海」、彭聖福（經
    原審判處有期徒刑1 年，減為有期徒刑6 月確定）、黃麗全
    （經原審判處有期徒刑1 年，減為有期徒刑6 月確定）竟共
    同基於概括犯意：
（一）彭聖福與大陸地區人民林良英、黃麗全與大陸地區人民林
      熙軍、邱瓊瑩（經原審判處有期徒刑5 月，減為有期徒刑
      2 月又15日，緩刑3 年確定）與大陸地區人民翁祖斌、周
      羿辰（經原審判處有期徒刑4 月，減為有期徒刑2 月，緩
      刑3 年確定）與大陸地區人民王聖發，彼此間均無結婚之
      真意，為使林良英、林熙軍、翁祖斌、王聖發得以進入台
      灣地區，即如附表一所示之人分別基於使大陸地區人民非
      法進入台灣地區及行使使公務員登載不實文書之共同犯意
      聯絡，由彭聖福、黃麗全、邱瓊瑩、周羿辰於91年9 月25
      日前往大陸地區，如附表一所示之假結婚對象即分別於如
      附表一所示結婚時間在大陸地區福建省福州市辦理結婚登
      記，並經大陸地區福建省福州市公證處公證，及海基會認
      證，彭聖福、黃麗全、邱瓊瑩、周羿辰即於91年10月14日
      先行返台，並經乙○○告知在台後續應辦理之手續後，分
      別推由如附表一所示假結婚人頭於如附表一所示時間持如
      附表一所示文件，至如附表一所示戶政機關填具結婚登記
      申請書，分別申請辦理與如附表一所示假結婚對象大陸地
      區人民結婚之登記，使不知情之承辦公務員將如附表一所
      示假結婚對象於如附表一所示結婚時間結婚之不實事項，
      登載於職務上所掌之戶籍謄本之公文書內，足以生損害於
      戶政機關管理戶籍之正確性。其後如附表一所示假結婚人
      頭即向內政部警政署入出境管理局以探親為由申請如附表
      一所示假結婚對象大陸地區人民來台，並將上開使公務員
      登載不實之戶籍謄本交付承辦人員而行使之，嗣由內政部
      警政署入出境管理局承辦人員為實質審查後，分別核發准
      林良英、林熙軍、翁祖斌來台之旅行證，准許林良英、林
      熙軍、翁祖斌入境臺灣，林良英於91年12月1 日、林熙軍
      於92年9 月24日、翁祖斌於91年12月17日非法進入臺灣（
      至王聖發則未獲准許來台）。
（二）莊淑芬與大陸地區人民陳福、沈玉惠（經原審判處有期徒
      刑5 月，減為有期徒刑2 月又15，緩刑年確定）與大陸地
      區人民林汶、蔡佩蓉與大陸地區人民李加貴彼此間均無結
      婚之真意，為使陳福、林汶、李加貴得以進入臺灣地區，
      如附表二所示之行為人分別基於使大陸地區人民非法進入
      臺灣地區及行使使公務員登載不實文書之共同犯意聯絡，
      由彭聖福、莊淑芬、沈玉惠、蔡佩蓉於91年12月11日前往
      大陸地區，如附表二所示之假結婚對象即分別於如附表二
      所示結婚時間在大陸地區福建省福州市辦理結婚登記，並
      經大陸地區福建省福州市公證處公證，及海基會認證，莊
      淑芬、沈玉惠、蔡佩蓉即於91年12月27日先行返台，彭聖
      福則於92年1 月4 日返台，分別推由如附表二所示假結婚
      人頭於如附表二所示時間持如附表二所示文件，至如附表
      二所示戶政機關填具結婚登記申請書，分別申請辦理與如
      附表二所示假結婚對象大陸地區人民結婚之登記，使不知
      情之承辦公務員將如附表二所示假結婚對象於如附表二所
      示結婚時間結婚之不實事項，登載於職務上所掌之戶籍謄
      本之公文書內，足以生損害於戶政機關管理戶籍之正確性
      。其後如附表二所示假結婚人頭即向內政部警政署入出境
      管理局以探親為由申請如附表二所示假結婚對象大陸地區
      人民來台，並將上開使公務員登載不實之戶籍謄本交付承
      辦人員而行使之，嗣由內政部警政署入出境管理局承辦人
      員為實質審查後，分別核發准陳福、林汶、李加貴來台之
      旅行證，准許陳福、林汶、李加貴入境臺灣，陳福、林汶
      、李加貴均於92年3 月3 日非法進入臺灣。
（三）陳韋臻（經原審判處有期徒刑10月，減為有期徒刑5 月確
      定）與大陸地區人民林洋鳴、蔡葉鳳（經原審判處有期徒
      刑4 月，減為有期徒刑2 月確定）與大陸地區人民念保湖
      、邱秀琴（經原審判處有期徒刑4 月，減為有期徒刑2 月
      ，緩刑3 年確定）與大陸地區人民高強，彼此間均無結婚
      之真意，為使林洋鳴、念保湖、高強得以進入臺灣地區，
      如附表三所示之行為人分別基於使大陸地區人民非法進入
      臺灣地區及行使使公務員登載不實文書之共同犯意聯絡，
      由黃麗全、陳韋臻、蔡葉鳳於92年8 月15日前往大陸地區
      ，彭聖福則於92年8 月20日前往大陸地區與黃麗全、陳韋
      臻、蔡葉鳳會合，如附表三所示之假結婚對象即分別於如
      附表三所示結婚時間在大陸地區福建省福州市辦理結婚登
      記，並經大陸地區福建省福州市公證處公證，及海基會認
      證，彭聖福、黃麗全、陳韋臻、蔡葉鳳即於92年8 月27日
      先行返台，分別推由如附表三所示假結婚人頭於如附表三
      所示時間持如附表三所示文件，至如附表三所示戶政機關
      填具結婚登記申請書，分別申請辦理與如附表三所示假結
      婚對象大陸地區人民結婚之登記，使不知情之承辦公務員
      將如附表三所示假結婚對象於如附表三所示結婚時間結婚
      之不實事項，登載於職務上所掌之戶籍謄本之公文書內，
      足以生損害於戶政機關管理戶籍之正確性。其後如附表三
      所示假結婚人頭即向內政部警政署入出境管理局以探親為
      由申請如附表三所示假結婚對象大陸地區人民來台，並將
      上開使公務員登載不實之戶籍謄本交付承辦人員而行使之
      ，嗣由內政部警政署入出境管理局承辦人員為實質審查後
      ，分別核發准林洋鳴來台之旅行證，准許林洋鳴入境臺灣
      ，林洋鳴即於92年11月8 日非法進入台灣（至念保湖、高
      強則未獲准許來台）。
三、乙○○承前概括犯意，明知陳月琴（經原審判處有期徒刑4
    月，減為有期徒刑2 月，緩刑3 年確定）與大陸地區人民魏
    仁祥並無結婚之真意，為使魏仁祥得以進入臺灣地區，乙○○竟與陳月琴基於使大陸地區人民非法進入臺灣地區及與陳
    月琴、魏仁祥基於行使使公務員登載不實文書之犯意聯絡，
    陳月琴即於92年9 月4 日前往大陸地區，陳月琴即與魏仁祥
    於92年9 月12日在大陸地區福建省福州市辦理結婚登記，並
    經大陸地區福建省福州市公證處公證，及海基會認證，陳月
    琴即於92年9 月17日先行返台，推由陳月琴於92年9 月30日
    持海基會證明、中華人民共和國福建省福州市公證處公證書
    、至桃園縣大園鄉戶政事務所填具結婚登記申請書，申請辦
    理與魏仁祥結婚之登記，使不知情之承辦公務員將陳月琴於
    92 年9月12日與魏仁祥結婚之不實事項，登載於職務上所掌
    之戶籍謄本之公文書內，足以生損害於戶政機關管理戶籍之
    正確性。其後陳月琴即向內政部警政署入出境管理局以探親
    為由申請魏仁祥來台，並將上開使公務員登載不實之戶籍謄
    本交付承辦人員而行使之，嗣由內政部警政署入出境管理局
    承辦人員為實質審查後，魏仁祥未獲准來台，乙○○、陳月
    琴欲使大陸地區人民魏仁祥非法進入臺灣地區未得逞。
四、丙○○係大陸地區人民，其與甲○○均明知彼此並無結婚之
    真意，為使丙○○得以進入臺灣地區，甲○○竟基於使大陸
    地區人民非法進入台灣地區之犯意，並與丙○○基於行使使
    公務員登載不實文書之犯意聯絡，甲○○於90年8 月17日前
    往大陸地區，丙○○即與甲○○於90年10月16日在大陸地區
    福建省福州市辦理結婚登記，並經大陸地區福建省福州市公
    證處公證，及海基會認證，甲○○即於90年10月20日先行返
    台，推由甲○○於90年11月9 日持海基會證明、中華人民共
    和國福建省福州市公證處公證書，至宜蘭縣冬山鄉戶政事務
    所填具結婚登記申請書，申請辦理與丙○○結婚之登記，使
    不知情之承辦公務員將甲○○於90年10月16日與丙○○結婚
    之不實事項，登載於職務上所掌之戶籍謄本之公文書內，足
    以生損害於戶政機關管理戶籍之正確性。其後甲○○即向內
    政部警政署入出境管理局以探親為由申請丙○○來台，並將
    上開使公務員登載不實之戶籍謄本交付承辦人員而行使之，
    嗣由內政部警政署入出境管理局承辦人員為實質審查後，核
    發准丙○○來台之旅行證，准許丙○○入境臺灣，丙○○即
    於90年12月24日非法進入臺灣。
五、丙○○復為使大陸地區人民得經由假結婚方式入台，而與「
    小陳」、「阿海」共同基於使大陸地區人民非法進入台灣地
    區及行使使公務員登載不實文書之共同犯意聯絡，分別為下
    列行為：
（一）鄭淑華（經原審判處有期徒刑6 月，減為有期徒刑3 月確
      定）與大陸地區人民馮立俊並無結婚之真意，為使馮立俊
      得以進入臺灣地區，丙○○、「小陳」、「阿海」竟與鄭
      淑華基於使大陸地區人民非法進入臺灣地區及與鄭淑華、
      馮立俊基於行使使公務員登載不實文書之犯意聯絡，由鄭
      淑華於91年10月20日前往大陸地區，鄭淑華、馮立俊即於
      91年10月31日在大陸地區福建省福州市辦理結婚登記，並
      經大陸地區福建省福州市公證處公證，及海基會認證，鄭
      淑華即於91年11月1 日先行返台，並經丙○○、「小陳」
      、「阿海」告知在台後續應辦理之手續後，鄭淑華即於91
      年11月14日持海基會證明、中華人民共和國福建省福州市
      公證處公證書，至桃園縣龍潭鄉戶政事務所填具結婚登記
      申請書，申請辦理與馮立俊結婚之登記，使不知情之承辦
      公務員將鄭淑華於91年10月31日與馮立俊結婚之不實事項
      ，登載於職務上所掌之戶籍謄本之公文書內，足以生損害
      於戶政機關管理戶籍之正確性。其後鄭淑華即向內政部警
      政署入出境管理局以探親為由申請馮立俊來台，並將上開
      使公務員登載不實之戶籍謄本交付承辦人員而行使之，嗣
      由內政部警政署入出境管理局承辦人員為實質審查後，核
      發准馮立俊來台之旅行證，准許馮立俊入境臺灣，馮立俊
      即於91年12月18日非法進入臺灣。
（二）徐紹霞（經原審另案判處有期徒刑1 年4 月，緩刑4 年確
      定）與大陸地區人民高仁和並無結婚之真意，為使高仁和
      得以進入台灣地區，丙○○、「小陳」、「阿海」竟與徐
      紹霞基於使大陸地區人民非法進入臺灣地區及與徐紹霞、
      高仁和基於行使使公務員登載不實文書之犯意聯絡，由徐
      紹霞於91年11月12日前往大陸地區，徐紹霞、高仁和即於
      91 年12 月10日在大陸地區福建省福州市辦理結婚登記，
      並經大陸地區福建省福州市公證處公證，及海基會認證，
      徐紹霞即於91年12月11日先行返台，並經丙○○、「小陳
      」、「阿海」告知在台後續應辦理之手續後，徐紹霞即於
      91年12月24日持海基會證明、中華人民共和國福建省福州
      市公證處公證書，至桃園縣中壢市戶政事務所填具結婚登
      記申請書，申請辦理與高仁和結婚之登記，使不知情之承
      辦公務員將徐紹霞於91年12月10日與高仁和結婚之不實事
      項，登載於職務上所掌之戶籍謄本之公文書內，足以生損
      害於戶政機關管理戶籍之正確性。其後徐紹霞即向內政部
      警政署入出境管理局以探親為由申請高仁和來台，並將上
      開使公務員登載不實之戶籍謄本交付承辦人員而行使之，
      嗣由內政部警政署入出境管理局承辦人員為實質審查後，
      核發准高仁和來台之旅行證，准許高仁和入境臺灣，高仁
      和即於91年12月11日非法進入臺灣。
（三）劉慧如（經原審處有期徒刑5 月，減為有期徒刑2 月又15
      日，緩刑3 年確定）與大陸地區人民王榮詮並無結婚之真
      意，為使王榮詮得以進入臺灣地區，丙○○、「小陳」、
      「阿海」竟與劉慧如基於使大陸地區人民非法進入台灣地
      區及與劉慧如、王榮詮基於行使使公務員登載不實文書之
      犯意聯絡，由劉慧如於91年12月9 日前往大陸地區，劉慧
      如、王榮詮即於91年12月13日在大陸地區福建省福州市辦
      理結婚登記，並經大陸地區福建省福州市公證處公證，及
      海基會認證，劉慧如即於91年12月14日先行返台，並經丙○○、「小陳」、「阿海」告知在台後續應辦理之手續後
      ，劉慧如即於92年1 月7 日持海基會證明、中華人民共和
      國福建省福州市公證處公證書，至桃園縣中壢市戶政事務
      所填具結婚登記申請書，申請辦理與王榮詮結婚之登記，
      使不知情之承辦公務員將劉慧如於91年12月13日與王榮詮
      結婚之不實事項，登載於職務上所掌之戶籍謄本之公文書
      內，足以生損害於戶政機關管理戶籍之正確性。其後劉慧
      如即向內政部警政署入出境管理局以探親為由申請王榮詮
      來台，並將上開使公務員登載不實之戶籍謄本交付承辦人
      員而行使之，嗣由內政部警政署入出境管理局承辦人員為
      實質審查後，核發准王榮詮來台之旅行證，准許王榮詮入
      境臺灣，王榮詮即於92年2 月27日非法進入台灣。
六、案經桃園縣政府警察局移送臺灣桃園地方法院檢察署檢察官
    偵查起訴，暨由該署檢察官自動檢舉追加起訴。
    理  由
壹、程序方面：
    按被告以外之人於審判外之陳述，雖不符刑事訴訟法第159
    條之1 至第159 條之4 之規定，而經當事人於審判程序同意
    作為證據，法院審酌該言詞陳述或書面陳述作成時之情況，
    認為適當者，亦得為證據；當事人、代理人或辯護人於法院
    調查證據時，知有刑事訴訟法第159 條第1 項不得為證據之
    情形，而未於言詞辯論終結前聲明異議者，視為有前項之同
    意，刑事訴訟法第159 條之1 、第159 條之5 第1 項、第2
    項分別定有明文。經查，本判決下列所引用之被告以外之人
    於審判外之陳述，檢察官、被告及辯護人於本院言詞辯論終
    結前均未聲明異議，本院審酌上開證據資料製作時較無人情
    施壓或干擾，亦無不當取供，及證明力明顯過低之瑕疵，認
    以之作為證據應屬適當，故揆諸前開規定，認前揭證據資料
    有證據能力，合先敘明。
貳、實體方面：
甲、有罪部分：
一、就事實欄一部分：
    訊據被告乙○○矢口否認有何行使使公務員登載不實之犯行
    ，辯稱：伊與鍾積成係真結婚，婚後並與鍾積成生下鍾楊光
    浩、鍾揚光耀等2 子云云。經查：
（一）被告乙○○與鍾積成係於88年5 月12日在大陸地區福建省
      福州市辦理結婚登記，並經大陸地區福建省福州市公證處
      公證，及海基會認證，鍾積成於88年6 月7 日持海基會證
      明、中華人民共和國福建省福州市公證處公證書，至基隆
      市仁愛區戶政事務所填具結婚登記申請書，申請辦理與乙○○結婚之登記，其後乙○○即於88年8 月17日進入台灣
      等情，業據被告乙○○供承不諱，復有基隆市仁愛區戶政
      事務所以96年10月25日基仁戶字第0960002876號函檢附結
      婚登記申請書及附件各1 份、及入出境資訊連結作業資料
      、入出國日期證明書各1 紙（見原審卷(一)第105 頁至第11
      3 頁、第327 頁；原審卷(二)第216 頁）在卷可稽，是被告
      乙○○與鍾積成形式上確有為結婚登記行為之事實，固堪
      信為真實。
（二）惟證人彭聖福於原審審理時證稱：乙○○有告訴黃麗全其
      是假結婚來台的等語（見原審卷(二)第232 頁）；核與證人
      黃麗全於原審審理時證述：那時乙○○與伊及1 個綽號「
      珊珊」的人在萬能工專附近之KTV 上班，伊有聽到客人及
      老闆說乙○○與「珊珊」是假結婚來台灣，後來伊與乙○○比較熟了以後，伊有詢問過乙○○，乙○○也承認確實
      是假結婚等語（見原審卷(三)第35頁）相符。另證人邱瓊瑩
      於原審審理時亦證稱：黃麗全告訴伊「小陳」是乙○○的
      老公，「阿海」也告訴伊「小陳」是乙○○的老公，在大
      陸時「阿海」知道伊認識乙○○，所以才會說「小陳」是
      乙○○的大陸老公等語（見原審卷(三)第203 頁）；證人莊
      淑芬於原審審理時亦證述：「小陳」、「阿海」有說過「
      小陳」與乙○○是夫妻、而「阿海」與丙○○是夫妻等語
      （見原審卷(三)第210 頁）。參以證人鄭淑華、劉慧如、徐
      紹霞等人於偵查中證稱：伊等赴到大陸時係乙○○、丙○○2 人的老公來接機等語（見偵查卷A 第129 頁、第133
      頁）。足認被告乙○○確實經由假結婚方式來台，且於大
      陸確實有配偶。況上開證人並均經具結以擔保其證詞之真
      實性及憑信性，且被告乙○○是否係假結婚來台等情，與
      上開證人並無利害，應無甘冒偽證刑責而誣陷被告乙○○
      之理，是上開證人證詞應可採信。堪認被告乙○○與國人
      鍾積成雖有結婚之登記，然顯無結婚之真意，應屬事實。
（三）至被告乙○○雖以前詞置辯，惟查：
    (一)被告乙○○於警詢供稱：伊曾經與福建省平潭縣之大陸人
      陳紀欽結婚，但已於87年底離婚等語（見偵查卷A 第154
      頁）；於偵查中亦供述：陳紀欽是伊前夫等語（見偵查A
      卷第173 頁）；惟於原審準備程序時先稱：伊在大陸有配
      偶，但已經離婚云云；旋改稱：沒有結婚，只是談戀愛等
      語（見原審卷(一)第121 頁），此事關己身之婚姻大事，豈
      有不知悉或不清楚之理，且就其本身是否曾有婚姻關係，
      所述竟前後不一，自有可議。
    (二)再被告乙○○於警詢中供稱：伊來臺灣以後，都住在基隆
      鍾積成住處；伊曾在桃園中壢、新屋、臺北縣汐止、基隆
      市等處工作；另外曾於91年至94年間住過中壢，約4 年左
      右；伊在桃園縣中壢市○○路186 號5 樓之1 住了約3 年
      多，後來搬到同棟大樓新興路180 號的5 樓；鍾積成曾住
      過桃園縣中壢市○○路186 號5 樓之1 ，1 個禮拜大約住
      1 至2 天，在該處伊係與丙○○、鍾積成、甲○○等人共
      同居住等語（見偵查卷A 第155 頁、第156 頁）；於偵查
      中陳述：伊與鍾積成結婚後，住在基隆市等語（見偵查卷
      A 第173 頁）。比對證人鍾積成於警詢時證稱：乙○○入
      境後，住在伊基隆住處，乙○○都在中壢地區工作，住在
      中壢約4 年，住在桃園縣中壢市○○路186 號5 樓1 號，
      伊1 個禮拜會到中壢與乙○○住1 至2 天，後來乙○○搬
      到桃園縣蘆竹鄉○○路100 多號5 樓；乙○○現住在臺中
      市○○區○○路2 段349 號等語（見偵查卷C 第48頁、第
      50頁）；嗣於偵查中證稱：乙○○來台後，每週回基隆2
      、3 天；伊與乙○○是真結婚，在基隆市戶政事務所辦理
      結婚登記係伊與乙○○自己去辦的等語（見偵查卷A 第21
      1 頁反面、第212 頁），就被告乙○○入台後工作之地點
      （被告乙○○稱：曾在中壢、新屋、汐止、基隆等處工作
      ；證人鍾積成則稱：乙○○都在中壢地區工作）、乙○○
      居住地點（被告乙○○稱：曾在桃園縣中壢市○○路186
      號5 樓之1 、同棟大樓新興路180 號的5 樓；而證人鍾積
      成則稱：乙○○居住在桃園縣中壢市○○路186 號5樓1號
      、桃園縣蘆竹鄉○○路100 多號5 樓、臺中市○○區○○
      路2 段349 號）等節，被告乙○○與證人鍾積成2人 所稱
      內容截然不同，已見虛假，若其等確為真正夫妻，證人鍾
      積成豈連妻子即被告乙○○確切之工作或居住之處所均不
      知悉。又證人鍾積成雖稱：其與被告乙○○共同前往基隆
      市戶政事務所辦理結婚登記云云，惟被告乙○○與證人鍾
      積成間之結婚登記係於88年6 月7 日於基隆市仁愛區戶政
      事務所申請登記，然被告乙○○係於88年8 月17日方入境
      台灣，有卷附被告乙○○之入出國證明書1 紙在卷可稽（
      見原審卷(二)第216 頁），是被告乙○○顯不可能與鍾積成
      共同至戶政事務所辦理結婚登記，則被告乙○○辯稱其與
      證人鍾積成係真結婚，而證人鍾積成亦附和被告乙○○之
      辯詞，顯無可採。
    (三)被告乙○○雖於本院審理時辯稱：其與鍾積成婚姻期間，
      有發生性關係，並生有二子云云，惟查：經本院要求對被
      告乙○○所生2 子與鍾積成之子鍾智厚進行DNA 比對，被
      告乙○○告以該2 子已經送往大陸，其現遭限制出境，自
      己或大陸家人均無法將小孩攜回等語，使本院無法作上開
      鑑定。惟查，被告乙○○之長子鍾楊光浩係於93年6 月29
      日生（懷孕週數為40周又6 天）；另次子鍾楊光耀係於96
      年1 月4 日生（懷孕週數為39 周 又2 天）等情，有卷附
      戶籍謄本、鍾楊光浩及鍾楊光耀出生證明書等件在卷可憑
      （見本院卷第82頁至第83頁、第84頁、第97頁），而依上
      開資料推算，鍾楊光浩受孕之日期約為92年10月1 日左右
      ，此另有新長偕醫院婦幼聯合診所回覆之文稿附卷可佐（
      見本院卷第91頁），另鍾楊光耀懷孕週數為39週又2 天（
      即275 天），因接生之桃園縣悅生婦產科診所已搬遷，無
      法查知其病歷記載之受孕日期，但可推算鍾楊光耀受孕之
      日期約於95年4 月5 日左右。再參以被告乙○○曾於(1)92
      年7 月19日出境，嗣於92年11月5 日返台；(2)另於95年4
      月3 日出境，嗣於同年月4 月30日返台等情，有被告乙○○出入境資料、入出國日期證明書各1 件可資參酌（見偵
      查卷C 第22頁；原審卷(二)第216 頁）。而證人鍾積成於88
      年8 月7 日出境，嗣於同年8 月13日返國後，即未再有出
      境之資料等情，有法務部入出境資料連結作業瀏覽結果附
      卷可參（見原審卷(一)第327 頁）。由上開資料相互比對，
      鍾楊光浩及鍾楊光耀2 人受孕期日，被告乙○○均在境外
      ，且鍾積成亦無出境之紀錄，自難認鍾楊光浩及鍾楊光耀
      兩人係被告乙○○與鍾積成所生。況若鍾楊光浩及鍾楊光
      2 人若確為鍾積成與被告乙○○所生之子，則證人鍾積成
      於前揭偵查時為迴護被告乙○○之證詞時，竟僅稱：伊於
      乙○○來台，一起住在基隆，且有發生性關係，並育有一
      子鍾楊光浩等語（見偵查卷A 第211 頁反面），似不知被
      告乙○○另有一子鍾楊光耀，益見其等關係疏離，被告乙○○僅以戶籍、出生證明之記載（按：僅係依民法第1063
      條第1 項規定推定為婚生子女），認鍾楊光浩、鍾楊光耀
      2 人係其與鍾積成受孕所生，因而佐證其與鍾積成上開結
      婚行為並非虛假云云，顯不可信。至證人即鍾積成與原配
      偶所生之子鍾智厚雖於原審審理時證稱：伊知道父親鍾積
      成與乙○○有結婚，印象中鍾積成與乙○○育有2 子等語
      （見原審卷(二)第150 頁、第151 頁），然鍾楊光浩及鍾楊
      光耀並非被告乙○○與鍾積成所生，業如前述，上開證詞
      僅係迴護被告乙○○之詞，亦難為被告乙○○有利之認定
      。
二、就事實欄二部分：
    訊據被告乙○○則矢口否認有事實欄二之犯行，辯稱：伊沒
    有介紹彭聖福、黃麗全或其同去之女子邱瓊瑩、周羿辰、莊
    淑芬、沈玉惠、蔡佩蓉、陳韋臻、邱秀琴、蔡葉鳳至大陸假
    結婚，是其等自行與「小陳」聯絡云云。經查：
（一）彭聖福、黃麗全、邱瓊瑩、周羿辰、莊淑芬、沈玉惠、蔡
      佩蓉、陳韋臻、蔡葉鳳、邱秀琴等人係於如附表一、二、
      三所示時間與如附表一、二、三所示大陸地區人民辦理結
      婚登記，並於如附表一、二、三所示時間持如附表一、二
      、三所示文件，至如附表一、二、三所示戶政機關填具結
      婚登記申請書，分別申請辦理與如附表一、二、三所示大
      陸地區人民結婚之登記等情，有卷附桃園縣中壢市戶政事
      務所以96年12月26日桃中戶字第0960011912號函檢送之周
      羿辰結婚登記申請書及附件各1 份、桃園縣楊梅鎮戶政事
      務所以96年12月21日桃楊戶字第0960006430號函檢送莊淑
      芬、黃麗全、彭聖福之結婚登記申請書及附件各1 份、桃
      園縣中壢市戶政事務所以97年1 月4 日桃中戶字第097001
      2200號函檢送之蔡葉鳳結婚登記申請書及附件各1 份、新
      竹縣湖口鄉戶政事務所以96年12月21日竹縣湖戶字第0960
      002736號函檢送之邱瓊瑩結婚登記申請書及附件各1 份、
      新竹縣新豐鄉戶政事務所以96年12月31日竹縣豐戶字第09
      60002462號函檢送之沈玉惠結婚登記申請書及附件各1 份
      、桃園縣龍潭鄉戶政事務所以96年12月28日桃龍戶字第09
      60006373號函檢送之蔡佩蓉結婚登記申請書及附件各1 份
      、苗栗縣苗栗市戶政事務所以96年12月21日苗市戶字第09
      60002717號函檢送之邱秀琴結婚登記申請書及附件各1 份
      、桃園縣桃園市戶政事務所以97年11月20日桃市戶字第09
      70009850號函檢送之陳韋臻結婚登記申請書及附件各1 份
      （見原審卷(一)第156 頁、第162 頁至第167 頁、第173 頁
      至第188 頁、第195-1 頁至第195-5 頁、第203 頁至第20
      7 頁、第209 頁至第211 頁、第231 頁至第235 頁、第23
      7 頁至第240 頁；原審卷(三)第273 頁至第277 頁）附卷可
      稽，亦堪信為真實。
（二）證人即同案被告彭聖福、黃麗全、邱瓊瑩、周羿辰、莊淑
      芬、沈玉惠、蔡佩蓉、蔡葉鳳、邱秀琴與如附表一、二、
      三所示大陸地區人民確係假結婚一節，業據其等於原審審
      理時證述明確；另證人林熙軍於偵查中證稱：其與黃麗全
      係假結婚等語（見偵查卷A 第192 頁）。雖同案被告陳韋
      臻否認其與大陸地區人民林洋鳴係假結婚等情，惟證人即
      同案被告彭聖福、黃麗全於原審審理時均已明確證稱：係
      經由被告乙○○之介紹，而由黃麗全帶領陳韋臻前往大陸
      ，且係為辦理假結婚等語（見原審卷(二)第232 頁至第239
      頁；原審卷(三)第32頁、第33頁、第41、第44頁、第45、第
      48頁）。是彭聖福、黃麗全、邱瓊瑩、周羿辰、莊淑芬、
      沈玉惠、蔡佩蓉、陳韋臻、蔡葉鳳、邱秀琴與如附表一、
      二、三所示大陸地區人民確係假結婚，應可認定。
（三）就本件被告乙○○如何與同案被告彭聖福、黃麗全共謀一
      節，證人彭聖福於原審審理時證稱：伊曾於91年間至大陸
      假結婚，是被告乙○○告訴伊及黃麗全可以去大陸假結婚
      ，假結婚有報酬，代價係新臺幣4 萬元，分兩次收受，一
      次係乙○○大陸老公先交付2 萬元，另一次則是在臺灣由
      被告乙○○給伊，另被告乙○○和同案被告黃麗全有請伊
      帶沈玉惠（綽號多多）還有綽號小芬等人赴大陸進行假結
      婚事宜，除小芬（即蔡佩容）外，其餘都是事前由被告楊
      海和同案被告黃麗全以電話聯絡，伊還有載黃麗全至莊淑
      芬、沈玉惠等人家中洽談假結婚之事宜，小芬部分則是伊
      所介紹；被告乙○○於90年7 、8 月間在桃園縣新屋鄉永
      安村某KTV 外向伊及黃麗全表示可以找人至大陸假結婚賺
      取報酬，但當時伊沒有答應；後來在伊第1 次去大陸前1
      個月左右（即91年8 月間某日），伊載黃麗全去桃園縣某
      KTV 上班，乙○○亦在該處上班，當時伊與黃麗全缺錢，
      因為乙○○表示到大陸假結婚可以賺錢，黃麗全即同意去
      大陸假結婚；伊曾經去3 次，第1 次是與黃麗全同去，另
      外還帶了邱瓊瑩、周羿辰，第2 次由伊帶了莊淑芬、沈玉
      惠、蔡佩蓉及綽號「麗馨」之女子，第3 次是黃麗全帶了
      陳韋臻、邱秀琴及蔡葉鳳，後來因黃麗全有事情，叫伊到
      大陸；到大陸以後是乙○○大陸老公「小陳」到福州長樂
      機場接伊等至「小陳」住處，伊等並將相關證件交給「小
      陳」，回台以後，第1 次是乙○○教伊等如何辦理，由伊
      等自己去辦，以後伊就知道怎麼處理，當時是乙○○打電
      話給黃麗全教導如何辦理大陸配偶來台之手續；伊前往大
      陸之機票是乙○○購買，在大陸之食宿則是乙○○在大陸
      之老公「小陳」所提供；伊、黃麗全、邱瓊瑩、周羿辰返
      台後是由伊開車搭載其等辦理手續；伊每介紹1 個人頭可
      以獲得3 萬元的報酬等語（見原審卷(二)第231 頁至第233
      頁、第236 頁至第239 頁）。證人黃麗全於原審審理時證
      述：伊於91年間有到大陸假結婚，是乙○○所介紹，是在
      新屋交流道往永安方向某間KTV 介紹的，乙○○告訴伊去
      大陸是要辦理假結婚並有報酬；伊去大陸辦理假結婚時，
      共有伊、彭聖福、邱瓊瑩及周弈辰4 人同去；伊與乙○○
      談論假結婚之事時，乙○○有給伊1 個電話，那是乙○○
      在大陸老公的電話，就是「小陳」，乙○○要伊與「小陳
      」聯絡；第2 次伊有帶邱秀琴、蔡葉鳳、陳韋臻前去大陸
      假結婚；在出國前3 、4 周，乙○○在桃園縣新屋鄉某間
      KTV 遊說伊，並稱去大陸辦理假結婚，每介紹1 個人頭可
      以賺取3 萬元，伊即向乙○○表示有錢為何不賺；前往大
      陸之後，在福州長樂機場下機，是由「小陳」來接伊等，
      並去「小陳」大陸的家，而在大陸假結婚之對象則由「小
      陳」及「阿海」2 人所安排；入台以後是由彭聖福帶伊等
      辦理手續，且係由乙○○打電話教導伊如何辦理等語（見
      原審卷(三)第32頁至第33頁、第41頁、第44頁至第45頁、第
      48頁）。核證人彭聖福、黃麗全就本件被告乙○○如何告
      以其等可以假結婚或介紹人頭假結婚獲取報酬、在大陸及
      入台以後相關手續之辦理等情，證述情節均屬一致，並均
      經具結以擔保其證詞之真實性及憑信性，證人彭聖福、黃
      麗全上開證述均牽涉本身刑責，斷無故意虛構不利於己之
      情節而誣陷被告乙○○之理。是被告乙○○確有參與事實
      欄二部分之犯行等情，應可認定。
三、就事實欄三部分：
    上揭犯罪事實，業據被告乙○○於原審及本院審理時坦承不
    諱，核與證人陳月琴於偵查中、原審審理時證述情節相符，
    復有卷附桃園縣大園鄉戶政事務所以97年11月27日桃大戶第
    0970003809號函檢送之陳月琴結婚登記申請書及附件各1 件
    在卷可稽（見原審卷(三)第265 頁至第272 頁）。被告乙○○
    此部分之自白應與事實相符，堪以採信。至被告乙○○於本
    院審理時所稱：陳月琴大陸籍配偶沒有進來臺灣等語，並無
    影響此部分事實之認定，附此敘明。
四、就事實欄四部分：
    訊據被告丙○○與甲○○矢口否認有何行使使公務員登載不
    實或使大陸地區人民非法進入臺灣地區之犯行，均辯稱：其
    等係真結婚云云。經查：
（一）被告丙○○與甲○○係於90年10月16日在大陸地區福建省
      福州市辦理結婚登記，並經大陸地區福建省福州市公證處
      公證，及海基會認證，甲○○於90年11月9 日持海基會證
      明、中華人民共和國福建省福州市公證處公證書，至宜蘭
      縣冬山鄉戶政事務所填具結婚登記申請書，申請辦理與丙○○結婚之登記，其後丙○○即於90年12月24日進入台灣
      等情，業據被告丙○○、甲○○供承不諱，復有宜蘭縣冬
      山鄉戶政事務所以96年12月21日冬鄉戶字第0960002863號
      函檢附結婚登記申請書及附件各1 份及入出國日期證明書
      各1 紙（見原審卷(一)第197 頁至第201 頁；原審卷(二)第21
      7 頁）在卷可稽，堪信為真實。
（二）惟證人黃麗全於原審審理時證稱：被告丙○○假結婚等情
      ，係丙○○在大陸之老公「阿海」親口告訴伊；丙○○大
      陸老公「阿海」曾有1 次在伊返台時，還託伊帶一些吃的
      東西和衣服給丙○○等語（原審卷(三)第38頁、第46頁）；
      證人鄭淑華於原審審理時證述：伊與被告丙○○在聊天時
      ，丙○○親口說其是經由假結婚來台，丙○○說其辦理假
      結婚過來上班；伊在大陸出門都是由丙○○之先生「阿海
      」及姊夫帶伊出去，回來臺灣辦理手續也是丙○○先生「
      阿海」及姊夫所教導，另丙○○也有教伊；「阿海」有向
      伊表示其為丙○○之先生等語（見原審卷(三)第66頁至第68
      頁、70頁）。證人沈玉惠於原審審理時證稱：伊在大陸期
      間有看到「阿海」，「阿海」是「如意」（指乙○○）之
      妹婿，伊要走的時候，「阿海」有託伊帶東西給「華華」
      （指丙○○）等語（見原審卷(三)第99頁）；證人莊淑芬於
      原審審理時證述：「小陳」、「阿海」有說過「小陳」與
      乙○○是夫妻、而「阿海」與丙○○是夫妻等語（見原審
      卷(三)第210 頁）；另證人鄭淑華、劉慧如、徐紹霞於偵查
      中亦陳述：伊等到大陸時，係乙○○、丙○○2 人之老公
      前來接機等語（見偵查卷A 第129 頁、第133 頁）。是依
      證人黃麗全等人上開證詞，證人鄭淑華明確證稱丙○○本
      身已曾表示係經由假結婚方式來台等情，而證人鄭淑華、
      黃麗全、沈玉惠、莊淑芬、劉慧如、徐紹霞亦證述丙○○
      在大陸確有配偶即綽號「阿海」之人等語屬實。查上開證
      人等亦均經具結以擔保其證詞之真實性及憑信性，且被告
      丙○○是否係假結婚來台，與上開證人等並無利害，自無
      甘冒偽證刑責而誣陷被告丙○○之理，是上開證人等之證
      詞應可採信，足徵被告丙○○與甲○○間之婚姻並非真正
      ，其等顯無結婚之真意，至為明確。
（三）至被告丙○○、甲○○雖以前詞置辯，惟查：
    (一)被告丙○○就其在大陸是否曾結婚乙節，於警詢中先稱：
      伊與大陸男子韋朝海有現實婚姻，並生有1 子等語（見偵
      查卷A 第36頁）；而於偵查中卻改稱：伊與韋朝海已經離
      婚等語（見偵查卷A 第104 頁），就與己身相關之婚姻大
      事，前後所述竟不一，已非無疑。
    (二)被告丙○○於警詢中稱：伊與甲○○是住在桃園縣中壢市
      ○○路180 號5 樓，在95年4 月10日上午10、11點與甲○○在台北縣中和市○○路附近最後1 次見面，甲○○說要
      回宜蘭去；伊幾乎都住在宜蘭，伊不記得何時搬到桃園居
      住；伊與甲○○經常到新竹縣湖口消防隊陸橋旁賣牙籤，
      但伊不記得時間等語（見偵查卷A 第34頁、第36頁、第37
      頁）；而於偵查中另稱：伊與姊姊乙○○平常沒有住在一
      起，乙○○住基隆；伊與甲○○係因為甲○○到大陸玩，
      經朋友介紹而認識，甲○○請伊幫忙推輪椅等語（見偵查
      卷A 第104 頁）；嗣於原審準備程序中稱：伊與甲○○在
      台灣住在一起，伊剛過來台灣時，是住在甲○○宜蘭家中
      ，後來伊與甲○○搬出來住在中和，還有住過中壢，在中
      壢時，伊與甲○○因為工作之關係，所以沒有住在一起等
      語（見原審卷(一)第122 頁）。而被告甲○○於警詢中供稱
      ：伊是經由臺北市友人甘克勤介紹認識而丙○○；伊不知
      道丙○○父母、弟弟、妹妹的名字，也不知道丙○○在大
      陸之地址及電話；伊坐輪椅經常在臺北市大安捷運站，少
      部分時間在中壢夜市賣原子筆、牙線、抹布等物，而伊只
      有在臺北市、中壢市2 地區賣過上述物品，沒有在其他地
      方賣過，約在半年前，丙○○有陪同伊在中壢夜市賣上述
      物品，但只有1 、2 個月；伊與丙○○已有2 個多禮拜沒
      有見面（註：甲○○係於95年4 月11日製作警詢筆錄，意
      指最後1 次見面係95年3 月間）；丙○○與其姐同住在桃
      園縣中壢市○○路186 號5 樓之1 ，伊在上址只有住過1
      天等語（見偵查卷A 第66頁至第68頁）；於偵查中另稱：
      伊是到大陸玩時認識丙○○，丙○○來台後，伊2 人住在
      冬山約3 個月，後來又搬到臺北縣中和市○○路住了約2
      週，再搬到中壢市住了約2 個月，其後伊又回到臺北縣中
      和市○○路住等語（見偵查卷A 第134 頁）。綜觀被告丙○○、甲○○前揭供詞，就其2 人如何相識（丙○○或稱
      其朋友介紹而認識、或稱甲○○請伊幫忙推輪椅而認識；
      甲○○則或稱係其友人甘克勤介紹認識、或稱到大陸玩認
      識）、被告甲○○在何處做生意（丙○○稱在新竹縣湖口
      鄉；甲○○則稱：在臺北、中壢）、最後1 次見面時間（
      丙○○稱在95年4 月10日；甲○○則稱：95年3 月間）、
      被告丙○○是否與其姐同住（丙○○稱沒有；甲○○則稱
      同住中壢）、其2 人在何處居住等情，被告2 人所稱內容
      均相異甚多，已見情虛。參諸被告甲○○與丙○○既為夫
      妻，竟對被告丙○○在大陸之地址、電話及至親姓名均不
      知，且結婚又未宴客，此顯與一般常情不符，足認被告丙○○、甲○○辯稱其等係真結婚云云，不足採信。
    (三)又證人即被告甲○○之母視黃賴彩雲於原審審理時雖證稱
      ：伊兒子甲○○與丙○○結婚時，伊有擺2 桌請客，婚後
      被告丙○○曾與伊一同逛百貨公司、至市場買菜等語（見
      原審卷(二)第159 頁）；證人即被告甲○○之弟黃志倫於原
      審審理時亦證稱：伊有參加甲○○喜宴（見原審卷(二)第16
      4 頁）。惟核與被告丙○○、甲○○所述結婚並未宴客等
      情全然不符，是證人黃賴彩雲、黃志倫所證顯係迴護被告
      丙○○、甲○○之詞，亦不足取。
    (四)再證人鄭淑慧於原審審理時固證稱：被告丙○○曾搬到伊
      住處與伊同住一個月左右，期間被告甲○○曾找過被告丙○○等語（見原審卷(二)第166 頁至第167 頁），惟其亦證
      稱：被告甲○○一週僅來2 、3 次，都晚上來，但從未曾
      於該處過夜等語（見原審卷(二)第166 頁），苟被告丙○○
      、甲○○確有夫妻之實，則夫妻見面次數已屈指可數，而
      被告甲○○係行動不便之殘疾人士，且係於夜晚至被告丙○○之住處，而於探訪後竟從未留置該處過夜，此顯有悖
      於常情，是證人鄭淑慧觀上開證詞，當無從為被告丙○○
      、甲○○等有利之認定。
    (五)至被告丙○○另辯稱：伊向證人鄭淑華告知伊與甲○○係
      假結婚云云，乃因甲○○為殘障人士，伊為顧及面子，始
      稱假結婚云云，然被告丙○○若為真愛而遠自大陸地區嫁
      至台灣，豈會為面子問題而嫌棄丈夫為殘疾人士之理，此
      反足徵被告丙○○僅係利用假結婚名義進入台灣等情，至
      為明確，其此部分所辯顯不可信。
五、就事實欄五部分：
    此部分犯罪事實，業據被告丙○○於原審審理時坦承不諱，
    核與證人鄭淑華、劉慧如於偵查中及原審審理時、及證人徐
    紹霞於偵查中證述情節相符，復有卷附桃園縣中壢市戶政事
    務所以96年12月26日桃中戶字第0960011912號函檢送之劉慧
    如、徐紹霞結婚登記申請書及附件各1 份、桃園縣龍潭鄉戶
    政事務所以96年12月26日桃龍戶字第0960006222號函檢送之
    鄭淑華結婚登記申請書及附件各1 份（見原審卷(一)第156 頁
    至第161 頁、第168 頁至第171 頁、第190 頁至第194 頁）
    。被告丙○○此部分之自白應與事實相符，堪予採信。
六、綜上所述，被告乙○○、丙○○、甲○○等所辯顯為畏罪卸
    責之詞，不足採信。本件事證明確，被告乙○○、丙○○、
    甲○○犯行洵堪認定，應依法論科。
七、新舊法之比較：
（一）被告行為後，於94年2 月2 日修正公布之刑法，於95 年7
      月1 日施行，其中刑法第2 條係規範行為後法律變更所生
      新舊法律比較適用之準據法，是刑法第2 條本身雖經修正
      ，但該條文既屬適用法律之準據法，本身尚無比較新舊法
      之問題，應逕適用裁判時即修正後刑法第2 條規定以決定
      適用之刑罰法律，先予敘明。
（二）按行為後法律有變更者，適用行為時之法律。但行為後之
      法律有利於行為人者，適用最有利於行為人之法律，修正
      後刑法第2 條第1 項定有明文。又比較時應就罪刑有關之
      共犯、未遂犯、想像競合犯、牽連犯、連續犯、結合犯，
      以及累犯加重、自首減輕暨其他法定加減（如身分加減）
      與加減例等一切規定，綜其全部罪刑之結果而為比較。再
      從刑附屬於主刑，除法律有特別規定者外，依主刑所適用
      形。
（三）刑法第28條原規定：「二人以上共同『實施』犯罪之行為
      者，皆為共同正犯。」新法修正為：「二人以上共同『實
      行』犯罪之行為者，皆為共同正犯。」將舊法之「實施」
      修正為「實行」。原「實施」之概念，包含陰謀、預備、
      著手及實行等階段之行為，修正後僅共同實行犯罪行為始
      成立共同正犯。新舊法就共同正犯之範圍既因此而有變動
      ，自屬犯罪後法律有變更，而非僅屬純文字修正，經比較
      適用新舊法，新法對被告並無較有利，依刑法第2 條第1
      項前段之規定，應適用被告行為時之舊法（最高法院96年
      度台上字第1323號判決、本院暨所屬法院96年度法律座談
      會決議亦同此意旨）。
（四）關於罰金刑部分，修正前刑法第33條第5 款規定：「罰金
      ：1 元（銀元）以上。」修正後刑法第33條第5 款規定：
      「罰金：新臺幣1,000 元以上，以百元計算之。」修正後
      刑法第33條第5 款所定罰金刑最低數額，較之修正前提高
      ，自以修正前刑法第33條第5 款規定，較有利於被告。
（五）刑法修正後，原刑法第56條關於連續犯部分，新法刪除第
      56條關於連續犯之規定，將連續數行為而犯同一之罪名者
      以一罪論之情形，修正為連續數行為應分論併罰，比較新
      舊法，自以舊法對於被告較為有利。
（六）刑法修正後，原刑法第55條後段關於牽連犯之規定業經刪
      除，修正前原應論以牽連犯之罪，原則上須分論併罰。比
      較新舊法之規定，以修正前之規定較有利於被告。
（七）新修正刑法第51條第5 款之規定，有期徒刑定應執行刑之
      上限，由不得逾20年提高為不得逾30年，此相當於科刑規
      範之變更。比較新舊法，以修正前之刑法第51條第5 款之
      規定較有利於被告。
（八）綜合修正前、後之前揭條文，經比較之結果，以舊法較有
      利於被告等人，應整體適用被告等人行為時之舊法論處。
（九）又被告等行為後，臺灣地區與大陸地區人民關係條例於92
      年10月29日修正公布，其中關於使大陸地區人民非法進入
      台灣地區之處罰規定即修正後該條例第79條，係自同年12
      月31日施行，依修正後該條例第79條第1 項之規定，違反
      同條例第15條第1 款不得使大陸地區人民非法進入台灣地
      區之規定者，其法定刑已由修正前之「5 年以下有期徒刑
      、拘役或科或併科新臺幣50萬元以下罰金。」提高為「1
      年以上7 年以下有期徒刑，得併科新臺幣100 萬元以下罰
      金。」。並增列同條第2 項原規定「意圖營利而犯前項之
      罪者，處3 年以上10年以下有期徒刑，得併科新臺幣500
      萬元以下罰金。」。比較新舊法之結果，以修正前之舊法
      有利於被告等，依刑法第2 條第1 項但書之規定，應適用
      修正前之臺灣地區與大陸地區人民關係條例第79條之規定
      處罰。
八、論罪科刑部分：
（一）按臺灣地區與大陸地區人民關係條例第79條第1 項處罰違
      反同條例第15條第1 款所定使大陸地區人民非法進入臺灣
      地區罪，凡非經合法手續進入者皆包含之，使大陸地區人
      民以假結婚真入境之脫法方式，進入臺灣地區，即該當此
      罪（最高法院92年度台上字第40號判決同此意旨）。次按
      臺灣地區與大陸地區人民關係條例第79條第1 項處罰違反
      同條例第15條第1 款所定使大陸地區人民非法進入臺灣地
      區罪，該非法進入台灣地區之大陸地區人民，係該罪之行
      為客體，並非犯罪之主體，自無成立該罪之餘地。另臺灣
      地區與大陸地區人民關係條例第79條違反第15條第1 款規
      定，使大陸地區人民非法進入臺灣地區罪，係侵害國家法
      益之罪。無論其以一行為使大陸地區人民非法進入臺灣地
      區之人數多寡，均僅成立一罪，不以其使大陸地區人民非
      法進入台灣地區之人數計其罪數（最高法院88年度台上字
      第5596號判決意旨可資參照）。
（二）事實欄一部分，核被告乙○○所為，係犯刑法第216 條、
      第214 條之行使使公務員登載不實文書罪。被告乙○○使
      公務員登載不實之低度行為，應為行使之高度行為所吸收
      ，不另論罪。被告乙○○與同案被告鍾積成就上揭行使使
      公務員登載不實文書之犯行，互有犯意聯絡及行為分擔，
      皆為共同正犯。又檢察官雖僅就被告乙○○所犯刑法第21
      4 條之使公務員登載不實文書罪起訴，因被告乙○○所犯
      刑法第216 條、第214 條之行使使公務員登載不實文書罪
      部分與已起訴之部分有實質上一罪關係，本院自應併予審
      究。
（三）事實欄二部分：核被告乙○○所為，係犯修正前之臺灣地
      區與大陸地區人民關係條例第79條第1 項之違反不得使大
      陸地區人民非法進入臺灣地區規定罪，及刑法第216 條、
      第214 條之行使使公務員登載不實文書罪。被告乙○○使
      公務員登載不實之低度行為，應為行使之高度行為所吸收
      ，不另論罪。被告乙○○與如附表一、二、三所示之行為
      人，就上揭違反不得使大陸地區人民非法進入臺灣地區規
      定之犯行及上揭行使使公務員登載不實文書之犯行，分別
      有犯意聯絡及行為分擔，皆為共同正犯。又檢察官雖僅就
      被告乙○○所犯刑法第214 條之使公務員登載不實文書罪
      起訴，因被告乙○○所犯刑法第216 條、第214 條之行使
      使公務員登載不實文書罪部分與已起訴之部分有實質上一
      罪關係，為起訴效力所及；另被告乙○○所犯修正前之臺
      灣地區與大陸地區人民關係條例第79條第1 項之違反不得
      使大陸地區人民非法進入臺灣地區規定罪之部分，業經檢
      察官於起訴書載明其犯罪事實，僅漏論此部分起訴法條，
      本院自應併予審究。
（四）事實欄三部分：核被告乙○○所為，係犯修正前之臺灣地
      區與大陸地區人民關係條例第79條第3 項、第1 項之違反
      不得使大陸地區人民非法進入臺灣地區規定未遂罪，及刑
      法第216 條、第214 條之行使使公務員登載不實文書罪。
      被告乙○○使公務員登載不實之低度行為，應為行使之高
      度行為所吸收，不另論罪。被告乙○○就上揭違反不得使
      大陸地區人民非法進入臺灣地區規定之犯行，與同案陳月
      琴間有犯意聯絡及行為分擔，皆為共同正犯；就上揭行使
      使公務員登載不實文書之犯行，與同案被告陳月琴、魏仁
      祥間有犯意聯絡及行為分擔，皆為共同正犯。又檢察官雖
      僅就被告乙○○所犯刑法第214 條之使公務員登載不實文
      書罪起訴，因被告乙○○所犯刑法第216 條、第214 條之
      行使使公務員登載不實文書罪部分與已起訴之部分有實質
      上一罪關係，為起訴效力所及；另被告乙○○所犯修正前
      之臺灣地區與大陸地區人民關係條例第79條第1 項之違反
      不得使大陸地區人民非法進入臺灣地區規定罪之部分，業
      經檢察官於起訴書載明其犯罪事實，僅漏論此部分起訴法
      條，本院自應併予審究。
（五）事實欄四部分，核被告丙○○所為，係犯刑法第216 條、
      第214 條之行使使公務員登載不實文書罪；核被告甲○○
      所為，係犯修正前之臺灣地區與大陸地區人民關係條例第
      79條第1 項之違反不得使大陸地區人民非法進入臺灣地區
      規定罪，及刑法第216 條、第214 條之行使使公務員登載
      不實文書罪。被告丙○○、甲○○使公務員登載不實之低
      度行為，應為行使之高度行為所吸收，不另論罪。被告丙○○與甲○○就前揭行使使公務員登載不實文書之犯行，
      有犯意聯絡及行為分擔，皆為共同正犯。又檢察官雖僅就
      被告丙○○所犯刑法第214 條之使公務員登載不實文書罪
      起訴，因被告丙○○所犯刑法第216 條、第214 條之行使
      使公務員登載不實文書罪部分與已起訴之部分有實質上一
      罪關係，自為起訴效力所及；至被告甲○○所犯行使使公
      務員登載不實文書罪部分（刑法第216 條部分），及所犯
      修正前之臺灣地區與大陸地區人民關係條例第79條第1 項
      之違反不得使大陸地區人民非法進入臺灣地區規定罪之部
      分，業經檢察官於起訴書載明其犯罪事實，僅漏論此部分
      起訴法條，本院自應併予審究。
（六）事實欄五部分，核被告丙○○所為，係犯修正前之臺灣地
      區與大陸地區人民關係條例第79條第1 項之違反不得使大
      陸地區人民非法進入臺灣地區規定罪，及刑法第216 條、
      第214 條之行使使公務員登載不實文書罪。被告丙○○使
      公務員登載不實之低度行為，應為行使之高度行為所吸收
      ，不另論罪。就事實欄五（一）部分，被告丙○○就上揭
      違反不得使大陸地區人民非法進入臺灣地區規定之犯行，
      與鄭淑華、「小陳」、「阿海」間有犯意聯絡及行為分擔
      ，皆為共同正犯；就上揭行使使公務員登載不實文書之犯
      行，與鄭淑華、「小陳」、「阿海」、馮立俊間有犯意聯
      絡及行為分擔，皆為共同正犯。就事實欄五（二）部分，
      被告丙○○就上揭違反不得使大陸地區人民非法進入臺灣
      地區規定之犯行，與徐紹霞、「小陳」、「阿海」間有犯
      意聯絡及行為分擔，皆為共同正犯；就上揭行使使公務員
      登載不實文書之犯行，與徐紹霞、「小陳」、「阿海」、
      高仁和間有犯意聯絡及行為分擔，皆為共同正犯。就事實
      欄五（三）部分，被告丙○○就上揭違反不得使大陸地區
      人民非法進入臺灣地區規定之犯行，與劉慧如、「小陳」
      、「阿海」間有犯意聯絡及行為分擔，皆為共同正犯；就
      上揭行使使公務員登載不實文書之犯行，與劉慧如、「小
      陳」、「阿海」、王榮詮間有犯意聯絡及行為分擔，皆為
      共同正犯。又檢察官雖僅就被告丙○○所犯刑法第214 條
      之使公務員登載不實文書罪起訴，因被告丙○○所犯刑法
      第216 條、第214 條之行使使公務員登載不實文書罪部分
      與已起訴之部分有實質上一罪關係，為起訴效力所及；另
      被告丙○○所犯修正前之臺灣地區與大陸地區人民關係條
      例第79條第1 項之違反不得使大陸地區人民非法進入臺灣
      地區規定罪之部分，業經檢察官於起訴書載明其犯罪事實
      ，僅漏論此部分起訴法條，本院自應併予審究。
（七）被告乙○○就事實欄二、三所犯多次非法使大陸人入境臺
      灣既遂罪及非法使大陸人入境臺灣未遂罪，時間緊接、所
      犯構成要件相同，顯係基於概括犯意為之，為連續犯，應
      依修正前刑法第56條規定以一情節較重之非法使大陸人入
      境臺灣既遂一罪論，並加重其刑；被告乙○○就事實欄二
      、三所犯多次行使使公務員登載不實文書罪，時間緊接、
      所犯構成要件相同，顯係基於概括犯意為之，為連續犯，
      應依修正前刑法第56條規定以一罪論，並加重其刑。又被
      告乙○○就事實欄二、三所犯上揭連續行使使公務員登載
      不實文書及連續非法使大陸人入境臺灣既遂罪，2 罪間有
      方法、目的之牽連關係，為牽連犯，應依修正前刑法第55
      條規定從一重之連續違反不得使大陸地區人民非法進入臺
      灣地區規定既遂罪處斷。被告乙○○就事實欄一所犯行使
      使公務員登載不實文書罪及事實欄二、三所犯從一重處斷
      之連續非法使大陸人入境臺灣既遂罪，行為互殊，犯意各
      別，應予分論併罰（至公訴人認被告乙○○所為事實欄一
      、二、三之犯行係連續犯云云，惟被告乙○○所為事實欄
      一之犯行與所為事實欄二、三之犯行時間相距已有3 年餘
      ，且犯罪動機不同，顯非基於概括犯意，是公訴人此部分
      認定，顯有未洽）。被告甲○○所犯上揭行使使公務員登
      載不實文書及非法使大陸人入境臺灣罪，2 罪間有方法、
      目的之牽連關係，為牽連犯，應依修正前刑法第55條規定
      從一重之違反不得使大陸地區人民非法進入台灣地區規定
      罪處斷。被告丙○○就事實欄五所犯多次非法使大陸人入
      境臺灣罪及行使使公務員登載不實文書罪，時間緊接、所
      犯構成要件相同，顯係基於概括犯意為之，各為連續犯，
      各應依修正前刑法第56條規定以一罪論，並各加重其刑。
      又被告丙○○就事實欄五所犯上揭連續行使公務員登載不
      實文書及連續非法使大陸人入境臺灣罪，2 罪間有方法、
      目的之牽連關係，為牽連犯，應依修正前刑法第55條規定
      從一重之連續違反不得使大陸地區人民非法進入台灣地區
      規定罪處斷。被告丙○○就事實欄四所犯行使使公務員登
      載不實文書罪及事實欄五所犯從一重處斷之連續非法使大
      陸人入境臺灣既遂罪，行為互殊，犯意各別，應予分論併
      罰（至公訴人認被告丙○○所為事實欄四、五之犯行係連
      續犯云云，惟被告丙○○所為事實欄四之犯行與所為事實
      欄五之犯行時間相距已約1 年，且犯罪動機不同，顯非基
      於概括犯意，是公訴人此部分認定，亦有未洽）。
九、原審認被告乙○○（就犯罪事實欄一部分）、丙○○（就犯
    罪事實欄四部分）部分罪證明確，因而依刑法第2 條第1 項
    、第216 條、第214 條，修正前刑法第28條之規定，並審酌
    被告2 人犯罪之動機、目的、手段，及未能坦承部分犯行等
    一切情狀，就被告乙○○、丙○○共同行使使公務員登載不
    實部分各處有期徒刑4 月，並說明中華民國96年罪犯減刑條
    例業於96年7 月16日施行，被告乙○○、丙○○上開犯行均
    係在96年4 月24日前，爰依中華民國96年罪犯減刑條例第2
    條第1 項第3 款，均減其刑期2 分之1 。核其認事用法，並
    無違誤，量刑亦稱妥適，被告乙○○、丙○○上訴意旨，仍
    執前詞，否認犯罪，並無理由，應駁回之（至原判決第23頁
    第2 行至第6 行，關於犯罪事實欄一部分理由所載：「被告
    乙○○所犯修正前之台灣地區與大陸地區人民關係條例第79
    條第1 項之違反不得使大陸地區人民非法進入台灣地區規定
    罪之部分與已起訴之部分有牽連犯之裁判上一罪關係，本院
    自應併予審究，一併敘明」等語，因被告乙○○未涉及此部
    分行為，顯係贅載，附此敘明）。
十、原審認被告乙○○（就犯罪事實欄二、三部分）、丙○○（
    就犯罪事實欄五部分）、甲○○（就犯罪事實欄四部分）等
    人罪證明確，因而論罪科刑，固非無見。惟查：（一）就犯
    罪事實欄三部分，被告乙○○與同案被告陳月琴為使大陸地
    區人民魏仁祥進入台灣地區，而共犯法使大陸人入境臺灣罪
    （共犯：被告乙○○、陳月琴）及行使公務員登載不實文書
    罪（共犯：被告乙○○、陳月琴、魏仁祥）等罪，惟原審於
    判決事實欄卻載明「為使陳月琴得以進入台灣地區」（見原
    判決第5 頁第28行）；另於判決理由欄載明「就上揭行使使
    公務員登載不實文書之犯行，與陳月琴、魏仁祥、彭聖福、
    黃麗全、乙○○、林洋鳴間有犯意聯絡及行為分擔，皆為共
    同正犯。」（見原判決第24頁第1 至第4 行），自有判決事
    實與理由矛盾之違誤。（二）就被告乙○○、丙○○及甲○○違反不得使大陸地區人民非法進入台灣地區之規定部分，
    檢察官於起訴書已載明被告3 人此部分犯罪事實，僅於起訴
    法條漏未論列，應認此部分行為屬已起訴，原判決竟認此部
    分行為未經檢察官起訴，惟與被告3 人已起訴行使公務員登
    載不實文書犯行有修正前刑法牽連犯之裁判上一罪之關係，
    為起訴效力所及，予以論斷，亦有不合。被告乙○○、甲○○上訴意旨，仍執前詞，否認犯罪；另被告查丙○○認原審
    量刑過重，就原審法院適法範圍裁量權之行使為爭執，固無
    理由，惟原判決既有前揭可議之處，自應由本院將原判決關
    於被告乙○○、丙○○違反不得使大陸地區人民非法進入台
    灣地區之規定及定執行刑部分，暨被告甲○○部分均予以撤
    銷改判。爰審酌被告等人利用假結婚之不法手段，規避相關
    法令就大陸地區人民入境之管制，對於臺灣地區入境管制、
    就業市場及治安之影響，暨其犯罪之動機、目的、手段，及
    其等犯罪後之態度等一切情狀，量處如主文第2 、3 、4 項
    所示之刑。又被告3 人之上開行為係於96年4 月24日以前所
    犯，合於中華民國96年罪犯減刑條例之減刑條件，爰依該條
    例第2 條第1 項第3 款、第7 條之規定，減其宣告刑2 分之
    1 。另被告甲○○行為後，刑法第41條關於易科罰金之規定
    業於94年2 月2 日修正公布，95年7 月1 日起施行。依修正
    後刑法第2 條第1 項規定，行為後法律有變更者，適用行為
    時之法律，但行為後之法律有利於行為人者，適用最有利於
    行為人之法律。依修正前罰金罰鍰提高標準條例第2 條前段
    （現已刪除）規定，就其原定數額提高為100 倍折算1日 ，
    即被告行為時之易科罰金折算標準，以銀元300 元即新台幣
    900 元折算1 日，然修正後之刑法第41條第1 項前段則規定
    「犯最重本刑為5 年以下有期徒刑以下之刑之罪，而受6 個
    月以下有期徒刑或拘役之宣告者，得以新臺幣1,000 元、2,
    000 元或3,000 元折算1 日，易科罰金。」比較修正前後易
    科罰金之折算標準，以修正前規定較有利於被告甲○○，爰
    依修正前刑法第41條第1 項之規定諭知易科罰金之折算標準
    。
十一、被告乙○○、丙○○前開上訴駁回部分與撤銷改判部分所
      處之刑，並應定如主文第6 、7 項所示之執行刑。
乙、不另為無罪諭知部分：
一、公訴意旨另認：被告乙○○、丙○○、甲○○及同案被告彭
    聖福、黃麗全等人並持不實之戶籍證件，向原內政部警政署
    入出境管理局提出大陸地區人民來台探親之申請，致該機關
    誤發大陸地區人民之中華民國臺灣地區旅行證，使大陸地區
    人民得以配偶身分入境臺灣地區，因認上開被告此部分行為
    涉有刑法第214 條之明知不實事項，使公務員登載於職務上
    所掌之公文書罪嫌云云。經查：按依刑法第214 條所謂使公
    務員登載不實事項於公文書罪，須一經他人之聲明或申報，
    公務員即有登載之義務，並依其所為之聲明或申報予以登載
    ，而屬不實之事項者，始足構成；若所為聲明或申報之事項
    ，公務員尚須為實質之審查，以判斷其真實與否，始得為一
    定之記載者，即非本罪所稱之使公務員登載不實（最高法院
    73年台上字第1710號判例同此意旨）。查，大陸地區人民非
    經主管機關許可，不得進入臺灣地區，為臺灣地區與大陸地
    區人民關係條例第10條第1 項所明定。主管機關內政部依同
    條例第10條第3 項授權，訂有「大陸地區人民進入臺灣地區
    許可辦法」，該許可辦法對大陸地區人民申請入境之資格條
    件、申請入境目的、檢具文件及驗證程序、受理核轉機構、
    保證人資格及對保程序、不予准許事由及人數限制、入境停
    留期間及延長次數、入境時（如備妥回程機票、代保管證件
    ）及入境後（如向警察機關登記）應遵守之相關規定均有詳
    細之規定。依上開規定觀之，主管機關就申請大陸地區人民
    入境之事由是否屬實，應為實質審核始決定是否核發；並非
    一經申請，該管公務員即有登載核發之義務。揆諸上揭說明
    ，本件上開被告持上開文件向入出境管理局申請大陸地區人
    民進入臺灣地區，入出境管理局本應為實質之審核，如發覺
    有通謀虛偽結婚之情形，得不予登載、核准大陸人士進入台
    灣地區，足認入出境管理局依臺灣地區與大陸地區人民關係
    條例第10條第3 項及內政部發佈之大陸地區人民進入臺灣地
    區許可辦法相關規定，對大陸地區人民進入臺灣地區之申請
    事項，有實質審查之准駁權限，非一經申請，入出境管理局
    即有登載義務並據以許可。揆諸前開說明，不知情之入出境
    管理局之該管公務員固因被告等行使不實之公文書資料，而
    據以將之不實事項登載於審核文件內，惟揆之前引說明，上
    開被告乙○○、丙○○、甲○○等此部分行為，與刑法第21
    4 條構成要件有間，惟此部分與前揭有罪部分，有實質上一
    罪關係，此部分爰不另為無罪諭知。
二、公訴意旨又以：被告乙○○、丙○○除前揭論罪科刑部分外
    ，被告乙○○就事實欄三、五犯行與被告丙○○亦有犯意聯
    絡，被告丙○○就事實欄二犯行與被告乙○○亦有犯意聯絡
    ，認被告乙○○、丙○○此部分亦另涉有刑法第214 條之明
    知不實事項，使公務員登載於職務上所掌之公文書罪嫌云云
    。按犯罪事實應依證據認定之，無證據不得認定犯罪事實，
    刑事訴訟法第154 條第2 項定有明文。又犯罪事實之認定，
    應憑真實之證據，倘證據是否真實尚欠明確，自難以擬制推
    測之方法，為其判斷之基礎；且認定犯罪事實所憑之證據，
    雖不以直接證據為限，間接證據亦包括在內，然而無論直接
    或間接證據，其為訴訟上之證明，須於通常一般之人均不致
    有所懷疑，而得確信其為真實之程度者，始得據為有罪之認
    定，倘其證明尚未達到此一程度，而有合理之懷疑存在時，
    事實審法院在心證上無從為有罪之確信，自應為無罪之判決
    （最高法院53年台上字第656 號、76年度台上字第4986號判
    例意旨可資參照）。訊據被告乙○○、丙○○均堅決否認有
    公訴人所指此部分犯行，經查：（一）就事實欄二部分，證
    人彭聖福、黃麗全、林熙軍、邱瓊瑩、周羿辰、莊淑芬、沈
    玉惠、蔡佩蓉、蔡葉鳳、邱秀琴等人均未指稱被告丙○○就
    其等至大陸假結婚事宜有所參與，縱證人黃麗全證稱；在大
    陸假結婚的假老公則是由「小陳」以及「阿海」2 人所安排
    的等語，惟若無其他證據，顯難僅因「阿海」係被告丙○○
    之配偶，即逕推論被告丙○○亦有此部分犯行。（二）就事
    實欄三部分，證人陳月琴於偵查及原審審理時之證述，均未
    指稱被告丙○○就其至大陸假結婚事宜有所參與，依其前開
    證述之內容所指其至大陸假結婚之相關事宜皆係聽從被告乙○○之指示及安排等語（見95年度偵字第8611號卷第181 頁
    ；原審卷(三)第73頁至第80頁），此外，尚無其他證據可佐被
    告丙○○亦涉犯有此部分犯行，自應為被告丙○○有利之認
    定。（三）就事實欄五部分，證人鄭淑華、劉慧如、徐紹霞
    均未指稱被告乙○○就其等至大陸假結婚事宜有所參與，縱
    被告乙○○在大陸地區配偶「小陳」於其等到大陸時有前往
    接機，甚至告知其等返台後應辦理之手續，惟若無其他證據
    ，顯難僅因「小陳」係被告乙○○之配偶，即逕推論被告乙○○亦有此部分犯行。（四）綜上，公訴意旨提出之卷證亦
    無任何其他資料可資證明被告乙○○、丙○○尚有公訴人所
    指此部分犯行，尚難遽認被告乙○○、丙○○有公訴人所指
    此部分犯行。從而本件就此部分依調查所得證據，其證明程
    度仍未達於可排除合理之懷疑而形成被告有罪之法律上確信
    之程度，依據前開說明，並基於「罪證有疑，利於被告」之
    刑事訴訟原則，因認被告乙○○、丙○○此部分之犯罪尚屬
    不能證明，惟公訴意旨認此部分與前開論罪科刑部分有修正
    前刑法上連續犯之裁判上一罪關係，爰不另為無罪之諭知，
    併予敘明。
據上論斷，應依刑事訴訟法第368 條、第369 條第1 項前段、第
364 條、第299 條第1 項前段，修正前台灣地區與大陸地區人民
關係條例第79條第1 項，刑法第2 條第1 項、第11條前段、第21
6 條、第214 條，修正前刑法第28條、第55條、第56條、第41條
第1 項前段、第51條第5 款，刑法施行法第1 條之1 第1 項、第
2 項前段，修正前罰金罰鍰提高標準條例第2 條，中華民國96年
罪犯減刑條例第2 條第1 項第3 款、第7 條、第9 條，判決如主
文。
據上論斷，應依刑事訴訟法第368 條，判決如主文。
本案經檢察官洪泰文到庭執行職務。
中    華    民    國    98    年    12    月    9     日
                  刑事第十四庭審判長法  官  陳志洋
                                    法  官  梁耀鑌
                                    法  官  謝靜恒
以上正本證明與原本無異。
使公務員登載不實罪部分不得上訴。
其他部分如不服本判決，應於收受送達後10日內向本院提出上訴
書狀，其未敘述上訴之理由者並得於提起上訴後10日內向本院補
提理由書（均須按他造當事人之人數附繕本）「切勿逕送上級法
院」。
                                    書記官  陳珮茹
中    華    民    國    98    年    12    月    9     日
附錄：本案論罪科刑法條全文
修正前台灣地區與大陸地區人民關係條例第79條第1項
違反第15條第1 款規定者，處5 年以下有期徒刑、拘役或科或併
科新台幣50萬元以下罰金。
刑法第214條
明知為不實之事項，而使公務員登載於職務上所掌之公文書，足
以生損害於公眾或他人者，處3 年以下有期徒刑、拘役或5 百元
以下罰金。
刑法第216條
行使第 210 條至第 215 條之文書者，依偽造、變造文書或登載
不實事項或使登載不實事項之規定處斷。
附表一：
┌──┬───────┬───────┬───────┬────┬────┬────┬──────┐
│編號│使大陸地區人民│行使使公務員登│  假結婚對象  │結婚時間│申請時間│戶政機關│ 檢附證件   │
│    │非法進入台灣地│載不實文書之犯├───┬───┤        │        │        │            │
│    │區之犯意聯絡人│意聯絡人      │人頭  │大陸地│        │        │        │            │
│    │              │              │      │區人民│        │        │        │            │
│    │              │              │      │      │        │        │        │            │
├──┼───────┼───────┼───┼───┼────┼────┼────┼──────┤
│ 1  │乙○○、「小陳│乙○○、「小陳│彭聖福│林良英│91年10月│91年10月│桃園縣楊│財團法人海峽│
│    │」、「阿海」、│」、「阿海」、│      │      │8 日    │28日    │梅鎮戶政│交流基金會證│
│    │彭聖福、黃麗全│彭聖福、林良英│      │      │        │        │事務所  │明書、中華人│
│    │              │              │      │      │        │        │        │民共和國福建│
│    │              │              │      │      │        │        │        │省福州市公證│
│    │              │              │      │      │        │        │        │處公證書    │
│    │              │              │      │      │        │        │        │            │
├──┼───────┼───────┼───┼───┼────┼────┼────┼──────┤
│ 2  │乙○○、「小陳│乙○○、「小陳│黃麗全│林熙軍│91年10月│91年10月│桃園縣楊│財團法人海峽│
│    │」、「阿海」、│」、「阿海」、│      │      │10日    │30日    │梅鎮戶政│交流基金會證│
│    │彭聖福、黃麗全│黃麗全、林熙軍│      │      │        │        │事務所  │明書、中華人│
│    │              │              │      │      │        │        │        │民共和國福建│
│    │              │              │      │      │        │        │        │省福州市公證│
│    │              │              │      │      │        │        │        │處公證書    │
│    │              │              │      │      │        │        │        │            │
├──┼───────┼───────┼───┼───┼────┼────┼────┼──────┤
│ 3  │乙○○、「小陳│乙○○、「小陳│邱瓊瑩│翁祖斌│91年10月│91年10月│新竹縣湖│財團法人海峽│
│    │」、「阿海」、│」、「阿海」、│      │      │9 日    │30日    │口鄉戶政│交流基金會證│
│    │彭聖福、黃麗全│彭聖福、黃麗全│      │      │        │        │事務所  │明書、中華人│
│    │、邱瓊瑩      │、邱瓊瑩、翁祖│      │      │        │        │        │民共和國福建│
│    │              │斌            │      │      │        │        │        │省福州市公證│
│    │              │              │      │      │        │        │        │處公證書及民│
│    │              │              │      │      │        │        │        │政局結婚登記│
│    │              │              │      │      │        │        │        │證          │
│    │              │              │      │      │        │        │        │            │
├──┼───────┼───────┼───┼───┼────┼────┼────┼──────┤
│ 4  │乙○○、「小陳│乙○○、「小陳│周羿辰│王聖發│91年10月│91年11月│桃園縣中│財團法人海峽│
│    │」、「阿海」、│」、「阿海」、│      │      │11日    │4 日    │壢市戶政│交流基金會證│
│    │彭聖福、黃麗全│彭聖福、黃麗全│      │      │        │        │事務所  │明書、中華人│
│    │、周羿辰      │、周羿辰、王聖│      │      │        │        │        │民共和國福建│
│    │              │發            │      │      │        │        │        │省福州市公證│
│    │              │              │      │      │        │        │        │處公證書    │
│    │              │              │      │      │        │        │        │            │
└──┴───────┴───────┴───┴───┴────┴────┴────┴──────┘
附表二
┌──┬───────┬───────┬───────┬────┬────┬────┬──────┐
│編號│使大陸地區人民│行使使公務員登│  假結婚對象  │結婚時間│申請時間│戶政機關│ 檢附證件   │
│    │非法進入台灣地│載不實文書之犯├───┬───┤        │        │        │            │
│    │區之犯意聯絡人│意聯絡人      │人頭  │大陸地│        │        │        │            │
│    │              │              │      │區人民│        │        │        │            │
│    │              │              │      │      │        │        │        │            │
├──┼───────┼───────┼───┼───┼────┼────┼────┼──────┤
│ 1  │乙○○、「小陳│乙○○、「小陳│莊淑芬│陳福  │91年12月│92年1 月│桃園縣楊│財團法人海峽│
│    │」、「阿海」、│」、「阿海」、│      │      │26日    │13日    │梅鎮戶政│交流基金會證│
│    │彭聖福、黃麗全│彭聖福、黃麗全│      │      │        │        │事務所  │明書、中華人│
│    │、莊淑芬      │、莊淑芬、陳福│      │      │        │        │        │民共和國福建│
│    │              │              │      │      │        │        │        │省福州市公證│
│    │              │              │      │      │        │        │        │處公證書    │
│    │              │              │      │      │        │        │        │            │
├──┼───────┼───────┼───┼───┼────┼────┼────┼──────┤
│ 2  │乙○○、「小陳│乙○○、「小陳│沈玉惠│林汶  │91年12月│92年1 月│新竹縣新│財團法人海峽│
│    │」、「阿海」、│」、「阿海」、│      │      │26日    │13日    │豐鄉戶政│交流基金會證│
│    │彭聖福、黃麗全│彭聖福、黃麗全│      │      │        │        │事務所  │明書、中華人│
│    │、沈玉惠      │、沈玉惠、林汶│      │      │        │        │        │民共和國福建│
│    │              │              │      │      │        │        │        │省福州市公證│
│    │              │              │      │      │        │        │        │處公證書    │
│    │              │              │      │      │        │        │        │            │
│    │              │              │      │      │        │        │        │            │
├──┼───────┼───────┼───┼───┼────┼────┼────┼──────┤
│ 3  │乙○○、「小陳│乙○○、「小陳│蔡佩蓉│李加貴│91年12月│92年1 月│桃園縣龍│財團法人海峽│
│    │」、「阿海」、│」、「阿海」、│（原名│      │24日    │13日    │潭鄉戶政│交流基金會證│
│    │彭聖福、黃麗全│彭聖福、黃麗全│：蔡曉│      │        │        │事務所  │明書、中華人│
│    │、蔡佩蓉      │、蔡佩蓉、李加│芬）  │      │        │        │        │民共和國福建│
│    │              │貴            │      │      │        │        │        │省福州市公證│
│    │              │              │      │      │        │        │        │處公證書    │
│    │              │              │      │      │        │        │        │            │
└──┴───────┴───────┴───┴───┴────┴────┴────┴──────┘
附表三
┌──┬───────┬───────┬───────┬────┬────┬────┬──────┐
│編號│使大陸地區人民│行使使公務員登│  假結婚對象  │結婚時間│申請時間│戶政機關│ 檢附證件   │
│    │非法進入台灣地│載不實文書之行├───┬───┤        │        │        │            │
│    │區之行為人    │為人          │人頭  │大陸地│        │        │        │            │
│    │              │              │      │區人民│        │        │        │            │
│    │              │              │      │      │        │        │        │            │
├──┼───────┼───────┼───┼───┼────┼────┼────┼──────┤
│ 1  │乙○○、「小陳│乙○○、「小陳│陳韋臻│林洋鳴│92年8 月│92年9 月│桃園縣桃│財團法人海峽│
│    │」、「阿海」、│」、「阿海」、│      │      │25日    │4 日    │園市戶政│交流基金會證│
│    │彭聖福、黃麗全│彭聖福、黃麗全│      │      │        │        │事務所  │明書、中華人│
│    │、陳韋臻      │、陳韋臻、林洋│      │      │        │        │        │民共和國福建│
│    │              │鳴            │      │      │        │        │        │省福州市公證│
│    │              │              │      │      │        │        │        │處公證書及民│
│    │              │              │      │      │        │        │        │政局結婚登記│
│    │              │              │      │      │        │        │        │證          │
├──┼───────┼───────┼───┼───┼────┼────┼────┼──────┤
│ 2  │乙○○、「小陳│乙○○、「小陳│蔡葉鳳│念保湖│92年8 月│92年9 月│桃園縣中│財團法人海峽│
│    │」、「阿海」、│」、「阿海」、│      │      │25日    │16日    │壢市戶政│交流基金會證│
│    │彭聖福、黃麗全│彭聖福、黃麗全│      │      │        │        │事務所  │明書、中華人│
│    │、蔡葉鳳      │、蔡葉鳳、念保│      │      │        │        │        │民共和國福建│
│    │              │湖            │      │      │        │        │        │省福州市公證│
│    │              │              │      │      │        │        │        │處公證書    │
│    │              │              │      │      │        │        │        │            │
├──┼───────┼───────┼───┼───┼────┼────┼────┼──────┤
│ 3  │乙○○、「小陳│乙○○、「小陳│邱秀琴│高強  │92年8 月│92年9 月│苗栗縣苗│財團法人海峽│
│    │」、「阿海」、│」、「阿海」、│      │      │26日    │26日    │栗市戶政│交流基金會證│
│    │彭聖福、黃麗全│彭聖福、黃麗全│      │      │        │        │事務所  │明書、中華人│
│    │、邱秀琴      │、邱秀琴、高強│      │      │        │        │        │民共和國福建│
│    │              │              │      │      │        │        │        │省福州市公證│
│    │              │              │      │      │        │        │        │處公證書    │
│    │              │              │      │      │        │        │        │            │
└──┴───────┴───────┴───┴───┴────┴────┴────┴──────┘


司法院資訊處製作；財團法人民間司法改革基金會備份。
